【裁判字號】    92,訴,249
【裁判日期】    921125
【裁判案由】    違反藥事法
【裁判全文】
臺灣彰化地方法院刑事判決                          九十二年度訴字第二四九號
    公  訴  人  臺灣彰化地方法院檢察署檢察官
    被      告  丙○○
右列被告因違反藥事法案件，經檢察官提起公訴（九十一年度偵字第八七七六號），
本院判決如左：
    主  文
丙○○明知為禁藥，而販賣，累犯，處有期徒刑肆月，如易科罰金，以佰元折算壹
日；扣案之萬應止痛膏伍瓶、五塔標行軍散拾貳瓶、壯骨麝香止痛膏肆拾包，均沒
收。
    事  實
一、丙○○前曾因贓物案件，經法院判處有期徒刑六月，並諭知易科罰金之折算標準
    確定，於民國九十年十一月十四日送監執行完畢。詎仍不知悔改，明知未經核准
    擅自輸入之藥品為禁藥，依法不得販售，而本件「萬應止痛膏」、「五塔標行軍
    散」、「壯骨麝香止痛膏」，均屬國外製造之藥品，於外包裝上均未標示衛生署
    核准輸入字號，顯屬未經核准擅自輸入之禁藥，竟仍基於販賣之犯意，於九十一
    年十月間，向不詳年籍姓名之友人販入上開未經核准擅自輸入之禁藥「萬應止痛
    膏」五瓶、「五塔標行軍散」十二瓶、「壯骨麝香止痛膏」四十三包，其後於九
    十一年十一月五日十八時三十分許，在彰化縣員林鎮○○路旁夜市處欲行販賣時
    ，為彰化縣政府衛生局執行「不法藥物稽查專案」而當場查獲，並扣得其所有供
    販賣用之上揭未經核准擅自輸入之禁藥。
二、案經彰化縣政府移送臺灣彰化地方法院檢察署檢察官偵查起訴。
    理  由
一、訊據被告丙○○供承於右揭時地為彰化縣政府衛生局稽查人員查獲陳列販賣「萬
    應止痛膏」、「五塔標行軍散」、「壯骨麝香止痛膏」等情，雖否認右揭犯行，
    辯稱：伊不知上開藥品係屬禁藥云云。惟查：（一）右揭事實，業據被告於偵查
    中供承上開藥品係伊先從友人處拿來試賣看看等情不諱，且據證人即本件查獲之
    衛生局稽查人員乙○○於檢察官偵查中及本院審理時到庭迭次證稱如為合法輸入
    之藥品，於外包裝上均須清楚標示衛生署核准輸入字號等資料，本件查獲之藥品
    均無合法輸入之標示資料等情，並有彰化縣衛生局藥物檢查現場紀錄表一份、現
    場相片二張附卷可據，復有「萬應止痛膏」五瓶、「五塔標行軍散」十二瓶、「
    壯骨麝香止痛膏」四十三包扣案可資佐證。（二）次查被告雖辯稱伊不知上開藥
    品係屬禁藥云云，然查本件扣案之「萬應止痛膏」、「五塔標行軍散」、「壯骨
    麝香止痛膏」等藥品，於其外包裝處，全無任何衛生署核准輸入之字號或其它合
    法輸入藥品應為之標示，此據本院於審理時當庭詳為勘驗上開證物外觀無訛，是
    前揭扣案藥品，顯然於外觀上即可輕易得知係屬未經核准擅自輸入之禁藥，被告
    空言否認不知係屬禁藥，自無可取。（三）末查被告於偵查中供承本件查獲之禁
    藥係自友人處拿來賣，該友人也有在賣（禁藥）等情明確，足見被告確係基於販
    賣之犯意，而向其友人販入上開禁藥無誤，雖被告其後於本院審理時先翻稱本件
    查獲藥品係從其父之友人甲○○處拿來賣云云，然為證人甲○○到庭所否認，被
    告於證人甲○○否認後，又翻稱查獲之藥品係從其父丁○○處取得云云，證人丁
    ○○基於父子親情亦到庭附合其詞，核均屬事後臨訟杜撰、飾卸諉責之詞，殊無
    足採。綜上，本件事證明確，被告右揭犯行，洵堪認定，應予依法論科。
二、按藥物藥商管理法第七十三條第一項（現已修正為藥事法第八十三條第一項）所
    謂販賣，係指明知其為偽藥或禁藥，意圖販賣而有販入或賣出之行為而言，其販
    入及賣出之行為，不必二者兼備，有一即屬成立（最高法院六十八年臺上字第六
    ○六號判例要旨參照）。核被告所為，係犯藥事法第八十三條第一項之明知為禁
    藥而販賣罪。起訴書認係觸犯同條項之意圖販賣而陳列禁藥罪，容有誤會，應予
    敘明。又被告前曾因贓物案件，經法院判處有期徒刑六月，並諭知易科罰金之折
    算標準確定，於九十年十一月十四日送監執行完畢，此有臺灣彰化地方法院檢察
    署刑案資料查註紀錄表、臺灣高等法院被告全國前案紀錄表在卷可稽，其於五年
    內再犯有期徒刑以上之前揭明知為禁藥而販賣罪，應依刑法第四十七條之規定論
    以累犯，並加重其刑。爰審酌被告之品行、智識程度、犯罪之動機、目的、方法
    、手段、所生危害暨犯後仍飾詞卸責，未見真誠悔悟等一切情狀，量處如主文所
    示之刑，並諭知易科罰金之折算標準，以示懲儆。扣案之「萬應止痛膏」五瓶、
    「五塔標行軍散」十二瓶、「壯骨麝香止痛膏」四十三包，均屬未經核准輸入之
    禁藥，為被告所有，並供其犯罪所用之物，爰依刑法第三十八條第一項第二款之
    規定，併予宣告沒收。至於起訴書所引藥事法第七十九條第一項關於沒入銷燬之
    規定，係屬行政機關之裁處權限，尚非刑法關於沒收之特別規定，附此敘明。
據上論斷，應依刑事訴訟法第二百九十九條第一項前段，藥事法第八十三條第一項，
刑法第十一條前段、第四十七條、第四十一條第一項前段、第三十八條第一項第二款
、罰金罰鍰提高標準條例第二條，判決如主文。
本案經檢察官陳德芳到庭執行職務。
中      華      民      國      九十二      年   十一   月    二十五    日
                                臺灣彰化地方法院刑事第三庭
                                    審判長法官  李  進  清
                                    法      官  高  文  崇
                                    法      官  紀  佳  良
右正本證明與原本無異。
如不服本判決，應於判決送達後十日內向本院提出上訴狀( 須附繕本 )。
                                    法院書記官  張  木  松
中      華      民      國      九十二      年    十二    月     二     日
藥事法第八十三條
明知為偽藥或禁藥，而販賣、供應、調劑、運送、寄藏、牙保、轉讓或意圖販賣而陳
列者，處五年以下有期徒刑，得併科新臺幣十萬元以下罰金。
犯前項之罪，因而致人於死者，處七年以上有期徒刑，致重傷者，處一年以上七年以
下有期徒刑。
因過失犯第一項之罪者，處一年以下有期徒刑、拘役或新臺幣十萬元以下罰金。
第一項之未遂犯罰之。


司法院資訊處製作；財團法人民間司法改革基金會備份。
